臺灣臺中地方法院民事判決　九十三年度重訴字第三四六號
　　原　　　告　保證責任台中市第二信用合作社
　　法定代理人　甲○○
　　訴訟代理人　丁○○
　　　　　　　　戊○○
　　被　　　告　丙○○
　　　　　　　　乙　○
右當事人間請求清償借款事件，於民國九十三年十一月五日言詞辯論終結，本院判決
如左：
    主      文
被告應連帶給付原告新台幣肆仟零肆拾萬元，其中新台幣貳仟萬元自民國八十七年九
月十八日起，新台幣貳仟零肆拾萬元自民國八十八年八月二十四日起，均至清償日止
按年息百分之八點八五計算之利息，並均自民國八十七年十月一日起至清償日止，其
逾期在六個月以內者，按上開利率百分之十，逾期超過六個月部分，按上開利率百分
之二十計算之違約金。
原告其餘之訴駁回。
訴訟費用由被告連帶負擔。
本判決於原告以新臺幣壹仟佰肆拾陸萬陸仟元為被告供擔保後，得假執行。但被告
丙○○以新台幣肆仟零肆拾萬元為原告預供擔保，得免為假執行。
    事      實
甲、原告方面：
  一、聲明：被告應連帶給付原告新台幣（下同）四千零四十萬元及自民國八十七年
      八月三十一日起至清償日止，按年息百分之八點八五計算之利息，並自民國八
      十七年十月一日起至清償日止，其逾期在六個月以內者，按上開利率百分之十
      ，逾期超過六個月部分，按上開利率百分之二十計算之違約金。
  二、陳述：
    （一）被告丙○○以被告乙○為連帶保證人於八十七年七月三十一日向原告借款
          四千零四十萬元（下稱系爭借款），約定清償日期為八十九年七月三十一
          日，利息按年息百分之八點八五計算，採機動利率，按月計付。並約定未
          按期繳納利息時，其逾期在六個月以內者，按上開利率百分之十，逾期超
          過六個月部分，按上開利率百分之二十計付之違約金。詎被告丙○○自八
          十七年八月三十一日起即未繳納利息，並屆期未為清償系爭借款，迭經催
          討無效，現尚積欠原告本金四千零四十萬元及聲明所示之利息、違約金。
          原告爰依消費借貸及連帶保證之法律關係，請求被告負連帶清償之責。
    （二）被告與訴外人所為系爭借款債務分割協議，並未經原告同意，對原告不生
          效力。原告前於九十二年九月十七日向本院聲請假扣押強制執行，則系爭
          借款利息請求權之消滅時效即生中斷效果，是被告丙○○抗辯利息請求權
          罹於時效，即無理由。
  三、證據：提出借據影本一件、約定書影本二件、協議書影本一件、聲請假扣押執
      行狀影本一件、本院民事執行處函影本一件及戶籍謄本二件為證。
乙、被告丙○○未於言詞辯論期日到場，惟據其所提出書狀聲明、陳述如下：
  一、聲明：駁回原告之訴。並陳明願供擔保，請准宣告免為假執行。
  二、陳述：
   （一）被告與訴外人周金梭、黃傳廖共有坐落彰化縣員林市○○鎮○○段一二五
         三、一二五四及一二五五號之土地，前以被告丙○○之名義登記，並擔保
         以被告丙○○向原告借款六千一百萬元，被告丙○○先後償還共二千零六
         十萬元，始餘四千零四十萬元。嗣被告及周金梭、黃傳廖在原告主持下達
         成依個人對抵押品之權利應有部分，即被告丙○○為百分之三十八、被告
         乙○百分之三十八、周金梭百分之十、黃傳廖百分之十四之比例，分擔清
         償系爭借款之協議。系爭借款債務既經分割在案，被告丙○○已償還借款
         二千零六十萬元，除其存款二、三百萬元遭假扣押外，原告亦自被告林茂
         盛之存款帳戶領取存款。是被告丙○○已無積欠原告任何款項。
   （二）原告於九十三年八月間提起本件訴訟，其中八十八年八月以前之利息已逾
         民法第一百二十六條規定之五年請求時效，原告此部份請求，即無理由。
         再者，系爭借款之利率為年息百分之八點八五，已為現今一般銀行擔保借
         款放款利率之二至三倍，原告已無損害，則系爭借款違約金之約定即屬過
         高不當。
  三、證據：提出各共同債務人分擔表影本一件為證。
丙、被告乙○方面：
  一、聲明：駁回原告之訴。
  二、陳述：其就系爭借款金額及其之利息、違約金，並不爭執。其確為系爭借款之
      連帶保證人，並以其存單為原告設定一千萬元之質權。至於被告及訴外人就系
      爭借款債務之分割協議，未經原告同意。
    理      由
一、本件被告丙○○未於言詞辯論期日到場，核無民事訴訟法第三百八十六條各款所
    列情形，爰依原告之聲請，由其一造辯論而為判決。
二、原告起訴主張被告丙○○以被告乙○為連帶保證人於八十七年七月三十一日向原
    告借款四千零四十萬元，約定清償日期為八十九年七月三十一日，利息按年息百
    分之八點八五計算，採機動利率，按月計付。並約定未按期繳納利息時，其逾期
    在六個月以內者，按上開利率百分之十，逾期超過六個月部分，按上開利率百分
    之二十計付之違約金。詎被告丙○○自八十七年八月三十一日起即未繳納利息，
    ，現尚積欠原告本金四千零四十萬元及聲明所示之利息、違約金。原告爰依消費
    借貸及連帶保證之法律關係，請求被告負連帶清償之責等語。被告丙○○則以於
    原告主持下達成依個人對抵押品之權利應有部分，即被告丙○○為百分之三十八
    、被告乙○百分之三十八、周金梭百分之十及黃傳廖百分之十四之比例分擔清償
    系爭借款之協議。被告丙○○已償還借款二千零六十萬元，除存款二、三百萬元
    遭假扣押外，原告並自被告丙○○之存款帳戶領取存款，是被告丙○○已無積欠
    原告任何款項。原告於九十三年八月間提起本件訴訟，其中八十八年八月以前之
    利息已逾五年請求時效，系爭借款違約金之約定顯屬過高不當等語。被告乙○則
    以其就系爭借款金額及其之利息、違約金，並不爭執，其確為系爭借款之連帶保
    證人等語置辯。
三、原告主張被告丙○○以被告乙○為連帶保證人於八十七年七月三十一日向其借款
    系爭借款，約定清償日期為八十九年七月三十一日，被告屆期未為清償系爭借款
    ，尚積欠原告本金四千零四十萬元及如聲明所示之利息、違約金等事實，業據其
    提出借據、約定書及協議書等件為證，並經被告乙○自認在案（參照本院九十三
    年十月一日言詞辯論筆錄），應認為原告主張之上開事實，堪信為真正。
四、按當事人主張有利於己之事實者，就其事實有舉證之責任，民事訴訟法第二百七
    十七條定有明文。被告丙○○辯稱：被告及周金梭、黃傳廖在原告主持下達成依
    個人對抵押品之權利應有部分，即被告丙○○為百分之三十八、被告乙○百分之
    三十八、周金梭百分之十、黃傳廖百分之十四之比例分擔清償系爭借款之協議。
    且被告丙○○已償還借款二千零六十萬元，其存款二、三百萬元遭假扣押及原告
    自被告丙○○之存款帳戶領取之存款，是被告丙○○已無積欠原告任何款項云云
    。惟原告否認上情，揆諸前揭規定，被告丙○○自應舉證證明系爭借款債務業經
    原告同意分割，此有利於己之事實。經查：
  （一）被告丙○○上開抗辯雖據提出各共同債務人分擔表為憑，惟其上並無原告或
        原告代表人之蓋章或簽名。參諸被告乙○陳述被告及訴外人就系爭借款債務
        之分割協議，並未經原告同意（參照本院九十三年十一月五日言詞辯論筆錄
        ）。既然原告未同意該協議，則被告及訴外人就系爭借款債務之分割協議，
        對原告自無拘束力可言。
  （二）被告丙○○固抗辯就其已償還借款二千零六十萬元，其存款二、三百萬元遭
        假扣押及原告自被告丙○○之存戶領取之存款等事實，迄今均未舉證證明之
        。從而，被告丙○○上開所辯，尚屬無據。
五、按利息、紅利、租金、贍養費、退職金及其他一年或不及一年之定期給付債權，
    其各期給付請求權，因五年間不行使而消滅。消滅時效因起訴、開始執行行為或
    聲請強制執行而中斷。民法第一百二十六條、一百二十九條第一項第三款、第二
    項第五款分別定有明文。被告丙○○固辯稱原告於九十三年八月間提起本件訴訟
    ，其中八十八年八月以前之利息已逾上開規定之五年請求時效，原告此部份請求
    ，即無理由云云。原告則以其於九十二年九月十七日向本院聲請假扣押強制執行
    ，則系爭借款利息請求權之消滅時效即生中斷效果等語。是本院自應審酌系爭借
    款利息請求起算之時點。經查：
  （一）原告於九十二年九月十七日以本院九十二年度裁全九字第七六一０號民事裁
        定為執行名義，向本院民事執行處聲請假扣押執行，請求債權金額為二千萬
        元，此有原告所提聲請假扣押執行狀，附卷可稽。揆諸前揭規定，自九十二
        年九月十七日即聲請假扣押執行之日起，原告對被告丙○○之系爭借款中二
        千萬元部分之利息請求權，始生時效中斷之效力。故本件請求被告連帶給付
        系爭借款中二千萬元之利息請求權，自九十二年九月十八日回溯起算五年，
        即自八十七年九月十八日起之利息，請求有理由，逾此部分者，則已罹於時
        效。
  （二）系爭借款中之二千零四十萬元借款之利息請求權，因未有開始執行行為或聲
        請強制執行之事由，其消滅時效因起訴而中斷，應以本件起訴之日為準，即
        九十三年八月二十三日，則此部分利息請求權，回溯起算五年，自八十八年
        八月二十四日起之利息，請求有理由，逾此部分者，則已罹於時效。
六、按約定之違約金過高者，法院得減至相當之數額，民法第二百五十二條定有明文
    。至於是否相當，即須依一般客觀事實，社會經濟狀況及當事人所受損害情形，
    以為斟酌之標準，最高法院七十九年台上字第一九一五號著有判例。被告雖抗辯
    系爭借款之利率為年息百分之八點八五，為一般銀行擔保借款放款利率之二至三
    倍，原告已無損害，則系爭借款違約金之約定即屬過高不當云云。經查：兩造約
    定系爭借款利率，為年息百分之八點八五，並未逾民法第二百零五條規定之年息
    百分之二十，亦未逾民法第二百零四條約定之百分之十二，應屬合理。再者，以
    借款利息之一成及二成計付違約金，乃國內銀行借款慣用之約定，倘被告能如期
    履行債務，原告即可即時收回債權，並作其他放款使用，而無須另支出成本催收
    ，是本院衡量原告因被告未依約履行債務所受之損害，系爭借款之利息及違約金
    之約定數額尚無過高之情形。從而，被告抗辯系爭借款之利息及違約金過高，請
    求酌減云云，並不足取。
七、按消費借貸者，謂當事人約定，一方移轉金錢或其他代替物之所有權於他方，而
    他方以種類、品質、數量相同之物返還之契約，八十九年五月五日修正公布前之
    民法第四百七十四條定有明文。而保證債務之所謂連帶，係指保證人與主債務人
    負同一債務，對於債權人各負全部給付之責任者而言，此就民法第二百七十二條
    第一項規定連帶債務之文義參照觀之甚明，最高法院四十五年台上字第一四二六
    號著有判例。揆諸前揭說明，原告依據消費借貸及連帶保證之法律關係請求被告
    連帶給付原告四千零四十萬元，其中二千萬元自八十七年九月十八日起，二千零
    四十萬元自八十八年八月二十四日起，均至清償日止按年息百分之八點八五計算
    之利息，並均自八十七年十月一日起至清償日止，其逾期在六個月以內者，按上
    開利率百分之十，逾期超過六個月部分，按上開利率百分之二十計算之違約金。
    為有理由，應予准許。至超逾部分，則難謂有據，應予駁回。
八、兩造均陳明願供擔保聲請宣告假執行及免為假執行，經核均無不合，爰分別酌定
    相當擔保金額准許之。
九、據上結論，本件原告之訴為一部有理由，一部無理由，依民事訴訟法第三百八十
    五條第一項前段、第七十九條、第八十五條第二項、第三百九十條第二項、第三
    百九十二條，判決如主文。
中　　　華　　　民　　　國　　九十三　　年　　  十一　　月　　二十二　　日
                                    臺灣臺中地方法院民事第四庭
~B法      官　林洲富
右為正本係照原本作成
如對本判決上訴，須於判決送達後廿日內向本院提出上訴狀。
中　　　華　　　民　　　國　　九十三　　年　　  十一　　月　　二十二　　日
~B法院書記官
